臺灣板橋地方法院刑事判決　　　　　　　 93年度易字第713號
公　訴　人　臺灣板橋地方法院檢察署檢察官
被　　　告　丙○○
指定辯護人　本院公設辯護人乙○○
上列被告因詐欺案件，經檢察官提起公訴（93年度偵字第4648號
），本院判決如下：
    主  文
丙○○無罪。
    理  由
一、公訴意旨略以：被告丙○○所有座落於臺北縣土城市○○街
    296 巷18號4 樓之房屋，因貸款本息無力給付，經債權人中
    國信託商業銀行股份有限公司（下稱中信銀行）於民國92年
    1 月3 日聲請本院強制執行，於92年1 月23日查封上址房屋
    ，並以無人居住使用之狀態接續為拍賣之程序。詎被告竟基
    於為自己不法所有之意圖，於92年4 月14日，對有意承租該
    屋之告訴人甲○○隱瞞前揭房屋已受查封之事實，而約定以
    每月租金新臺幣（下同）6,000 元，租期自92年4 月16日起
    自94年4 月15日止之條件出租，並預收一年租金72,000元及
    押金80,000元。告訴人不知該屋已遭查封，而陷於錯誤如數
    交付前開租金及押金共152,000 元後承租入住。92年8 月15
    日，經法院通知告訴人應點交該屋予拍定人，並於同年9 月
    8 日搬離上址，告訴人始知受騙，因認被告涉犯刑法第339
    條第1 項之詐欺取財罪嫌等語。
二、按犯罪事實應依證據認定之，無證據不得認定犯罪事實；又
    不能證明被告犯罪者，應諭知無罪之判決，刑事訴訟法第
    154 條第2 項、第301 條第1 項分別定有明文。又按刑法第
    339 條第2 項詐欺罪之成立，以意圖為自己或第三人不法所
    有，以詐術使人交付物以外之一切財產上不法利益為要件，
    而所謂以詐術使人交付，必須被詐欺人因其詐術而陷於錯誤
    ，若其所用方法，不能認為詐術，亦不致使人陷於錯誤，即
    不構成該罪，最高法院46年臺上字第260 號判例可資參考。
三、檢察官認被告涉有詐欺取財犯行，無非憑告訴人之指訴，以
    及臺北縣土城市○○街296 巷18號4 樓之房屋，早於92年1
    月23日為本院查封，被告仍出租予告訴人以收取租金及押金
    ，有本院92年度執字第2407號執行案卷、租賃契約書等為證
    。惟訊據被告固不否認上開房屋為本院查封後，伊將之出租
    予告訴人之事實，然堅決否認有何詐欺犯行，辯稱：伊原本
    欠甲○○80,000元，後來甲○○有意承租該房屋，要求伊先
    整修房屋，乃又一次付清租金72,000元，伊出租房屋給甲○
    ○時並不知道已遭法院查封，並沒有以此詐欺甲○○之財物
    等語。經查：
  (一)被告於92年4 月14日，將其所有座落於臺北縣土城市○○街
    296 巷18號4 樓之房屋，以每月租金6,000 元，租期自92年
    4 月16日起自94年4 月15日止之條件，出租予告訴人，並預
    收一年租金72,000元，有租賃契約書在卷可稽。而上開房屋
    ，因被告遲未繳交貸款本息，經債權人中信銀行於92年1 月
    3 日聲請本院強制執行，於92年1 月23日查封，並以無人居
    住使用之狀態接續為拍賣之程序，有本院92年度執字第2407
    號卷、臺灣金融資產服務股份有限公司92年板金拍字第221
    號卷等為憑。
  (二)被告就上開事實並不否認，惟執前開情詞，辯稱伊於出租前
    並不知情已遭查封。而按不動產查封，僅係限制債務人之處
    分權，禁止其處分執行標的物，並不限制債務人之占有或必
    要之使用管理，是已查封之不動產，執行法院得許債務人於
    必要範圍內管理或使用之，此強制執行法第78條定有明文。
    故被告雖然明知其房屋貸款業積欠數期本息未繳，其將設定
    抵押之房屋出租收取租金，並非法所不許。除非被告明知該
    房屋遭受查封之事實，而於出租時隱瞞此交易上之重要訊息
    ，從而使承租人錯估風險而交付財物，始能認其該當於詐欺
    犯行。否則若因被告不知房屋已受查封，而單純將房屋出租
    收取租金，仍不得僅以該房屋遭查封之客觀狀態認定被告之
    收取租金係出於欺罔手段，此屬租賃契約債務不履行之問題
    ，要難以詐欺罪相繩。
  (三)而被告所有之臺北縣土城市○○街296 巷18號4 樓之房屋，
    固於92年1 月23日為本院查封，然而查封當日現場門戶深鎖
    ，無人應門，僅依債權人指封切結揭示公告於現場，有本院
    查封筆錄、債權人指封切結等在卷為據（見本院92年度執字
    第2407號卷第38-39 頁），而查封登記函，於92年3 月18日
    以寄存方式送達被告於借貸契約書中所記載之居所臺北縣土
    城市○○街225 號5 樓（見同前卷第40頁）。另92年4 月25
    日，再以寄存方式將詢問底價通知一紙，送達於被告之正確
    住所臺北縣土城市○○街223 號5 樓（同前卷第76頁）。而
    經本院向該管臺北縣政府土城分局查詢上開寄存信函之收領
    紀錄，因清水派出所92年度之信件領取登記簿遺失，無從查
    明被告或其親屬是否領取上開寄存之信件。是本件於查封、
    詢價過程中所為之寄存送達，固均生強制執行法上合法送達
    之效力，惟既無從證明被告或其親屬有收領上開文件，仍不
    得僅憑寄存送達查封公告一事，認被告確已知悉該房屋遭本
    院查封之事實。是起訴意旨認定被告明知房屋受查封仍將之
    出租，似乏依據。公訴論告意旨復指被告對其房屋有預見其
    查封之可能性，惟被告既有出租收取租金之權利，不能僅因
    其有數期貸款本息未繳，率斷其收取租金係出於欺罔手段，
    是憑此繩被告以詐欺罪，仍有未洽。
  (四)且告訴人於本院審判期日中指稱：我承租此房屋，先後交付
    三筆款項，第一筆係讓被告整修、油漆之費用，第二筆則補
    足第一筆至72,000元以抵繳一年租金，第三筆是押金80,000
    元，搬進去的前一天付第一筆、搬入當天再給第二筆60,000
    多元，搬進去後7 、8 日給第三筆押金80,000元，都是從郵
    局、中國國際商業銀行、台南第六信用合作社領出等語（見
    本院93年12月16日審判筆錄）。惟告訴人事後提出上開三家
    金融機構之存摺影本，僅92年4 月21日有提款59,000 元 之
    紀錄一筆，該月則無其他提款紀錄。足認告訴人指述被告犯
    行，顯多有誇飾之處，難認被告有於92年4 月間向告訴人收
    取152,000 元之事實。而由告訴人上開提領資金紀錄，僅足
    認被告所承認有預收一年租金72,000一節為實，難以證明告
    訴人指稱於92年4月間受被告詐欺交付152,000 元為實。
  (五)綜上，被告以上開房屋出租予告訴人前，固明知其房貸本息
    有多期未繳，惟被告既有為必要管理使用之權能，不能憑此
    推認被告對於房屋之查封有預見之可能性，或率認被告所為
    出租收取租金之行為該當於詐欺罪。且本件並無實證足以證
    明被告有收領查封登記函件，從而不能證明被告於收取租金
    之時已明知其房屋受本院查封之事實，而告訴人指訴被告詐
    欺取財之情節，仍有多有矛盾之處，檢察官復無從舉證證明
    被告有公訴意旨所指之詐欺犯行，本件被告之詐欺犯行不能
    證明，揆以首揭說明，應為被告無罪之諭知。
據上論斷，應依刑事訴訟法第301 條第1 項判決如主文。
本案經檢察官徐名駒到庭執行職務。
中　　華　　民　　國　　94　　年　　6 　　月　　8 　　日
                  刑事第十四庭  審判長法  官   徐蘭萍
                                      法  官   林淑婷
                                      法　官   林漢強
上列正本證明與原本無異。
如不服本判決，應於判決送達後10日內，向本院提出上訴狀。
                                      書記官   黃大千
中　　華　　民　　國　　94　　年　　6 　　月　　8 　　日
